臺灣高等法院高雄分院刑事判決　　　94年度上更(二)字第55號
上　訴　人　臺灣高雄地方法院檢察署檢察官
被　　　告　甲○○
選任辯護人　楊申田　律師
　　　　　　余如惠　律師
上列上訴人因被告違反槍砲彈藥刀械管制條例案件，不服臺灣高
雄地方法院87年度訴字第2248號中華民國88年3 月24日第一審判
決（起訴案號：臺灣高雄地方法院檢察署87年度偵字第11061 號
），提起上訴，經判決後，由最高法院第2 次發回更審，本院判
決如下：
    主  文
上訴駁回。
    理  由
一、公訴意旨略以：被告甲○○於87年5 月11日22時許，在高雄
    市苓雅區○○○路69號真鍋咖啡店，未經許可，無故持有具
    殺傷力之德製八厘米半自動金屬模型槍1 把，及彈匣內具殺
    傷力之金屬子彈2 發（彈匣內子彈共7 發，5 發不具殺傷力
    ），並將上開槍、彈藏放於真鍋咖啡店廁所之天花板內，經
    警方人員於上揭時、地當場查獲，並扣得上開槍、彈，因認
    被告甲○○涉有槍砲彈藥刀械管制條例第10條第4 項之持有
    改造模型槍及同條例第12條第4 項持有彈藥罪嫌云云。
二、本件公訴人認被告甲○○涉有上開違反槍砲彈藥刀械管制條
    例罪嫌，無非以被告甲○○在偵查中之自白，並有當場被警
    方查獲之槍、彈扣案，為其主要論據。經訊據被告甲○○矢
    口否認有何持有槍、彈之犯行，辯稱：案發當日係綽號秘雕
    之傅富興突然來找我，邀我去真鍋咖啡館，到達該咖啡館後
    ，傅富興在下車前拿1 把槍給我，即藉故要去打電話，我因
    害怕把槍拿去藏放在該咖啡館男用廁所，傅富興是秘密證人
    ，他是故意裁贓設計陷害，我並無持有槍、彈之故意等語。
三、按犯罪事實應依證據認定之，無證據不得認定犯罪事實，刑
    事訴訟法第154 條第2 項定有明文。又認定不利於被告之事
    實，須依積極證據，苟積極證據不足為不利於被告事實之認
    定時，即應為有利於被告之認定，更不必有何有利之證據，
    最高法院30年上字第816 號著有判例可資參照；又槍砲彈藥
    刀械管制條例第10條第4 項、第12條第4 項所稱未經許可持
    有具有殺傷力之槍砲、子彈罪，係指就前揭各式槍砲、子彈
    為執持占有而言，必須行為人主觀上對手槍、子彈有執持占
    有之意思，客觀上有足以顯示係實現其占有物上權利之行為
    。如僅偶然經手，迅即脫離，對之無執持占有之意思與行為
    ，即非此所謂持有（最高法院76年台上字第2090號判決參照
    ）；經查：
 (一)被告甲○○於上開時、地，將具殺傷力之德製八厘米半自
     動金屬模型槍改造而成具有殺傷力之槍枝1 把，及彈匣內
     具殺傷力之金屬子彈2 發（彈匣內子彈共7 發，5 發不具
     殺傷力），藏放於真鍋咖啡店廁所之天花板內，嗣於當日
     22時許為警查獲，並在該咖啡店內之男廁所之天花板內查
     獲該槍枝及子彈等情，業據被告甲○○供明在卷，其於偵
     查中並供稱：「我與秘雕、余慶郎3 人坐計程車到真鍋咖
     啡店下車前，他（指秘雕）拿1 把槍給我，下車後在馬路
     邊又拿另外1 把槍給余慶郎，後秘雕去打電話，我因害怕
     就把槍拿去藏在男廁所之天花板」等語（見偵卷第35頁背
     面），核與同案被告余慶郎所供稱：「真鍋咖啡館天花板
     內之槍，甲○○告訴我是他藏放的，鄂某進入咖啡，我人
     還在店外就被捉了，我與甲○○及秘雕坐同一部計程車，
     快到達目的地時，秘雕轉過身來，把1 支黑色槍交給鄂某
     」等語相符（見偵查卷第85頁），且證人即警員陳銘麟於
     原審亦到庭證稱：「是接獲線報（主管的線報），我們埋
     伏在真鍋咖啡店內，我們一組在店內，一組在店外，我在
     店內，我有看到甲○○到廁所，他在廁所約2 分鐘就出來
     ，當時尚有其他客人，我們看到他進入廁所，他與另3 名
     朋友坐在一起，我沒有看到其他人進入廁所」等語（見原
     審卷第60頁），於本院前審復證稱：「我們中午1 點多就
     去了，有7 、8 人在那裡，當時鄂走進咖啡店內，他們有
     4人，我當時沒有注意他們手上有否拿東西，他們進來以後
     ，甲○○有去廁所，後來搜甲○○身上沒有槍枝，我們直
     接去廁所搜就查到槍枝了，查到槍枝時，甲○○人還沒有
     帶回警局」等語（見本院上訴卷第96頁），復有該德製八
     厘米半自動金屬模型槍改造而成具有殺傷力之槍枝1 把，
     及彈匣內具殺傷力之金屬子彈2 發（彈匣內子彈共7 發，
     5 發不具殺傷力）扣案可證，而上開扣案之槍枝經送內政
     部警政署刑事警察局鑑驗，其中八厘米手槍係德製八ｍｍ
     半自動金屬模型槍，槍管內阻鐵車通改造而成之改造金屬
     模型槍，機械性能良好，具殺傷力，有該局87年6 月3 日
     刑鑑字第37283 號鑑驗通知書在卷為憑（見偵查卷第60頁
     ），足證被告甲○○自白查獲當天到廁所藏放槍枝及子彈
     等情，與事證相符，應堪採信。
（二）本件確係由綽號「秘雕」之男子預向警方舉發，由警方以
      秘密證人身分製作筆錄，並曾偕同被告甲○○、同案被告
      余慶郎與呂昭文、馬友利（兩人均業經台灣高雄地方法院
      檢察署另為不起訴處分）及蔡國隆至案發現場之真鍋咖啡
      店之事實，業據被告甲○○、同案被告余慶郎於警、偵訊
      及原審時供述明確，並有具名「Ａ１」之秘密證人筆錄1
      件可證，而證人即本案承辦警員劉博升於原審證稱：「（
      秘密證人是否說要到現場協助你們？）他有到現場，但何
      時到達，何時離開，我不知道，但查獲後，他有打電話來
      查詢是否已逮捕被告等。」、「秘雕打電話給我告知被告
      他們要去，我們才去埋伏」等語（見原審卷第70頁、第
      155 頁），又員警係自查獲當天依其主管（即證人劉博升
      ）之線報在下午2 時許即在該處埋伏等情，亦據當天在店
      內埋伏查獲被告甲○○之員警陳銘麟於原審證述明確（見
      原審卷第60至61頁），足認本件係由綽號「秘雕」之男子
      事先向警方舉發，先由警方預先在現場埋伏，嗣由「秘雕
      」親身參與引領被告甲○○等到警方預先埋伏之地點，讓
      警方破獲本案，亦可認定。
（三）案發當天係被告甲○○偕同綽號「秘雕」之不詳姓名男子
      至同案被告余慶郎住處討論找工作之事，於接受綽號「秘
      雕」之男子的提議，欲去真鍋咖啡店與綽號「秘雕」的老
      闆討論以確定情況，途中曾至馬友利家中吃飯（吃拜拜）
      ，業據被告甲○○與同案被告余慶郎供明在卷，後於馬友
      利家出發至真鍋咖啡店，其所乘坐之計程車內，計有被告
      甲○○、同案被告余慶郎及綽號「秘雕」之男子3 人，抵
      達真鍋咖啡店前，秘雕拿1 把槍給被告甲○○，下車後在
      馬路邊又拿另外1 把槍給余慶郎，後秘雕離去打電話，被
      告甲○○因害怕就把槍拿去藏在男廁所之天花板等情，業
      據被告甲○○於偵查中供述明確（見偵卷第35頁背面），
      核與同案被告余慶郎所供稱：「我與甲○○及秘雕坐同一
      部計程車，快到達目的地時，秘雕轉過身來，把1 支黑色
      槍交給鄂某」等語相符（見偵查卷第85頁），則參照前開
      判決意旨，槍砲彈藥刀械管制條例所規定之持有，係指執
      持占有物或置於自己保管者而言，須有持續相當時間之意
      圖，且其持有具社會之危險性，始與法意相符。本件被告
      甲○○如係下車之時，即為綽號「秘雕」之男子交付系爭
      槍、彈，綽號「秘雕」者並藉故要去打電話而離去，而本
      件既係由綽號「秘雕」之男子事先向警方舉發，先由警方
      預先在現場埋伏而破獲本案，則被告甲○○辯稱：秘雕之
      男子突然交付系爭槍、彈後離去，其因害怕就把槍拿去藏
      在男廁所之天花板等情，尚堪採信，被告甲○○確非以自
      己執持管領之意思而自他人買受或借用因而持有之；在無
      其他證據足證被告甲○○係在他處自他人買受或借用槍、
      彈，或證明其確係欲保管執持該槍、彈之意思而收受持有
      槍、彈，尚難認定其即有持有該槍、彈之故意。是被告甲
      ○○郎所辯並無持有槍枝之故意，尚屬有據，應足採信。
（四）綜上所述，並依前揭判例意旨，本件公訴人所舉證據不足
      以證明被告甲○○有違反槍砲彈藥刀械管制條例之犯行，
      此外本院依職權盡調查之能事亦查無其他任何證據足以證
      明被告甲○○有公訴人所指之犯行，是本件尚屬不能證明
      被告犯罪。
四、原審因而為被告甲○○無罪之諭知，經核尚無不合，公訴人
    上訴意旨，仍執陳詞，指摘原判決此部分不當，為無理由，
    應予駁回。
五、原判決對同案被告余慶郎、蔡國隆部分，已判決確定，本院
    不另論列。
據上論結，應依刑事訴訟法第368 條，判決如主文。
本案經檢察官林惠到庭執行職務。
中　　華　　民　　國　　94　　年　　5 　　月　　31　　日
                  刑事第七庭    審判長法  官  莊飛宗
                                      法  官  黃三友
                                      法  官  黃憲文
以上正本證明與原本無異。
如不服本判決應於收受本判決後10日內向本院提出上訴書狀，其
未敘述上訴理由者，並得於提起上訴後10日內向本院補提理由書
狀（均須按他造當事人之人數附繕本）「切勿逕送上級法院」。
中　　華　　民　　國　　94　　年　　5 　　月　　31　　日
　　　　　　　　　　　　　　　　　　　書記官  葉淑華
